【裁判字號】    95,訴,549
【裁判日期】    950920
【裁判案由】    強盜
【裁判全文】
臺灣新竹地方法院刑事判決        九十五年度訴字第五四九號
公  訴  人  臺灣新竹地方法院檢察署檢察官
被      告  辛○○
選任辯護人  財團法人法律扶助基金會徐國楨律師
被      告  子○○
                    （另案在臺灣新竹監獄執行）
選任辯護人  財團法人法律扶助基金會李美惠律師
上列被告因強盜等案件，經檢察官提起公訴（九十五年度偵字第
三二九五號），本院判決如下：
    主      文
辛○○未經許可，持有刀械，累犯，處有期徒刑月；又共同連
續意圖為自己不法之所有，以脅迫使人將本人之物交付，累犯，
處有期徒刑捌年拾月。扣案之武士刀壹把、漁夫帽壹頂、口罩壹
只，均沒收。應執行有期徒刑玖年。扣案之武士刀壹把、漁夫帽
壹頂、口罩壹只，均沒收。
子○○共同連續意圖為自己不法之所有，以脅迫使人將本人之物
交付，累犯，處有期徒刑捌年。扣案之武士刀壹把、漁夫帽壹頂
、口罩壹只，均沒收。
    事      實
一、辛○○曾於民國八十九年間分別因竊盜及違反毒品危害防制
    條例等案件，經本院先後以八十九年度易字第三八三號、八
    十九年度竹簡字第二四八號判決各判處有期徒刑七月、五月
    確定，經接續執行後，甫於九十年十二月二日縮短刑期執行
    完畢。
二、子○○亦有違反麻醉藥品管理條例、竊盜、偽造文書、違反
    毒品危害防制條例、搶奪、公共危險、業務過失傷害、妨害
    公務等前科紀錄，最近期間係於八十八年間分別因竊盜、偽
    造文書等案件，經本院先後以八十八年度易字第五六二號、
    八十八年度訴字第五０二號判決各判處有期徒刑七月、一年
    確定，嗣上開二案件再經本院以九十年度聲字第九二四號裁
    定定應執行刑為有期徒刑一年六月確定。其又於八十九年間
    分別因公共危險、業務過失傷害等案件，經本院以八十九年
    度交訴字第九六號判決各判處有期徒刑一年、五月確定；又
    於八十九年間因搶奪、妨害公務等案件，經臺灣高等法院以
    八十九年度上訴字第三九四七號判決各判處有期徒刑一年二
    月、六月確定，嗣上開二案件再經本院以九十年度聲字第一
    三五二號裁定定應執行刑為有期徒刑二年九月確定，經與上
    開應執行有期徒刑一年六月部分接續執行後，於九十三年七
    月十三日因縮短刑期假釋出監，甫於九十四年四月十七日假
    釋期滿，未經撤銷，以已執行論。嗣又於九十五年間因違反
    毒品危害防制條例案件，經臺灣高等法院以九十五年度上易
    字第七九七號判決判處有期徒刑十月確定；又於九十五年間
    分別因違反毒品危害防制條例、竊盜案件，經本院先後以九
    十五年度竹簡字第三八八號、九十五年度竹北簡字第八二號
    判決各判處有期徒刑三月及拘役五十九日確定，現在監執行
    。
三、辛○○、子○○仍不知悔改，均明知武士刀係槍砲彈藥刀械
    管制條例第四條第一項第三款管制之刀械，未經主管機關許
    可不得持有。詎辛○○於九十五年四月間某日，在新竹市○○路一八三號某不詳友人經營之修車廠取得武士刀一把，乃
    未經許可，無故持有。
四、辛○○意圖為自己不法之所有，基於攜帶兇器強盜之概括犯
    意，攜帶其所有在客觀上具有危險性、足以傷害人身體、生
    命之兇器上開武士刀一把，並頭戴其所有之漁夫帽一頂，口
    戴其所有之口罩一只，以掩飾容貌遭辯識，而連續先後為下
    列六次加重強盜行為：
（一）於九十五年五月三日凌晨一時三十分許之夜間，攜帶其所
      有之上開兇器武士刀一把，頭戴其所有之漁夫帽一頂，口
      戴其所有之口罩一只（以下所攜帶及使用之武士刀、漁夫
      帽、口罩均為同一把、同一頂、同一只），在新竹縣湖口
      鄉○○路○段八七號萊爾富便利商店之公眾得出入之場所
      內，持上開兇器武士刀一把逼近脅迫庚○○交付收銀機、
      抽屜內之現金及二包七星牌香菸，至使庚○○因之不能抗
      拒，乃將所管領持有收銀機、抽屜內之現金共新臺幣（下
      同）二千九百元及二包七星牌香菸交付辛○○，辛○○得
      手後即迅速逃逸。
（二）於九十五年五月三日凌晨三時四十分許之夜間，攜帶其所
      有之上開兇器武士刀一把，頭戴其所有之漁夫帽一頂，口
      戴其所有之口罩一只，在新竹縣竹東鎮○○路五四０號7-
      11便利商店之公眾得出入之場所內，持上開兇器武士刀一
      把至該商店櫃台處，而以上開兇器武士刀一把逼近脅迫壬○○將收銀機打開，至使壬○○因之不能抗拒，乃將收銀
      機打開，任由辛○○強取壬○○管領持有收銀機內之現金
      共約二千五百元得手後迅速逃逸。
（三）於九十五年六月一日凌晨四時許之夜間，攜帶其所有之上
      開兇器武士刀一把，頭戴其所有之漁夫帽一頂，口戴其所
      有之口罩一只，在新竹市○道○路○段一三二號之一萊爾
      富便利商店之公眾得出入之場所內，持上開兇器武士刀一
      把逼近脅迫丑○○交付金錢，至使丑○○因之不能抗拒，
      乃將所管領持有櫃台內之現金共九千一百零四元交付辛○○，辛○○得手後亦迅速逃逸。
（四）於九十五年六月一日凌晨四時十九分許之夜間，攜帶其所
      有之上開兇器武士刀一把，頭戴其所有之漁夫帽一頂，口
      戴其所有之口罩一只，在新竹市○○路七七號萊爾富便利
      商店前騎樓之公共場所，以強暴手段腳踢坐在椅子上之己○○（致踢及己○○之右手臂，惟未成傷）及以上開兇器
      武士刀一把迫近己○○脖子之脅迫手段喝令己○○十秒鐘
      內進入商店櫃台交出現金，至使己○○因之不能抗拒，乃
      在辛○○持上開武士刀強押下進入商店公眾得出入之場所
      櫃台內，並迅及將所管領持有櫃台內之現金共七千一百元
      交付辛○○，辛○○得手後亦迅速逃逸。
（五）於九十五年六月三日晚上十時三十五分許之夜間，攜帶其
      所有之上開兇器武士刀一把，頭戴其所有之漁夫帽一頂，
      口戴其所有之口罩一只，在新竹市○○路○段六六九號全
      家便利商店之公眾得出入之場所內，持上開兇器武士刀一
      把至該商店櫃台處，而以上開兇器武士刀一把脅迫喝令丙○○十秒鐘內把錢交出來等語，至使丙○○因之不能抗拒
      ，乃將所管領持有櫃台內之現金共三千七百八十五元、電
      話儲值卡十五張（共儲值六千元）、IC電話卡八張（面額
      一百元、二百元者各四張）、電話卡五張（面額均為一百
      元）交付辛○○，辛○○得手後亦迅速逃逸。
（六）於九十五年六月三日晚上十一時三十分許之夜間，於子○○尚不知情下，由子○○駕駛辛○○所有之車牌號碼三一
      一一─ＪＵ號（該車牌原已經辛○○以黑色膠帶黏貼變造
      為八一一一─ＪＵ號，惟此部分未經起訴）自用小客車搭
      載辛○○至新竹縣橫山鄉○○路○段六二號ＯＫ便利商店
      前下車，辛○○下車後即攜帶其所有之上開兇器武士刀一
      把，頭戴其所有之漁夫帽一頂，口戴其所有之口罩一只，
      旋進入該便利商店之公眾得出入之場所內，而持上開兇器
      武士刀一把至該商店櫃台處揮舞脅迫喝令戊○○十秒鐘內
      把錢交出來等語，至使戊○○因之不能抗拒，乃將所管領
      持有櫃台內之現金共二千三百九十一元及總儲值金額一萬
      零九百元之電話儲值卡交付辛○○，辛○○得手後亦迅速
      上車囑由尚不知情之子○○駕車逃逸。
五、子○○於上開不知情下搭載辛○○為加重強盜行為後，辛○○即告知子○○上開加重強盜犯行，並基於上開加重強盜之
    同一概括犯意，邀子○○配合駕駛上開以黑色膠帶黏貼變造
    後之車牌號碼八一一一─ＪＵ號自用小客車搭載其至任意選
    定之便利商店外把風、接應，再推由其以相同手法入內強盜
    財物，至此子○○已然知悉辛○○攜帶兇器強盜財物犯行，
    竟意圖為自己不法之所有，而與辛○○共同基於未經許可，
    結夥於夜間在公眾得出入之場所攜帶刀械及攜帶兇器強盜之
    概括犯意聯絡，而共同連續先後為下列三次加重強盜行為：
（一）於九十五年六月三日晚上十一時五十二分許之夜間，結夥
      推由子○○駕駛上開以黑色膠帶黏貼變造後之車牌號碼八
      一一一─ＪＵ號自用小客車搭載辛○○至桃園縣龍潭鄉○○路○○段一二一號7-11便利商店前讓辛○○下車，子○○則仍駕駛上開未熄火之自用小客車在該便利商店前把風
      、接應，辛○○則攜帶其所有之上開兇器武士刀一把，頭
      戴其所有之漁夫帽一頂，口戴其所有之口罩一只進入該便
      利商店之公眾得出入之場所內，而持上開兇器武士刀一把
      至該便利商店櫃台前脅迫喝令在櫃台內之甲○○把錢交出
      來等語，至使甲○○因之不能抗拒，乃往倉庫躲避，放任
      所管領之櫃台收銀機無法管領，嗣辛○○雖跟至倉庫門口
      ，然終因無法將收銀機打開，乃未取得財物，而未得逞，
      旋即上車由子○○接應逃逸。
（二）於九十五年六月四日凌晨零時四分許之夜間，仍結夥推由
      子○○駕駛上開以黑色膠帶黏貼變造後之車牌號碼八一一
      一─ＪＵ號自用小客車搭載辛○○至桃園縣龍潭鄉○○路
      ○段五０六號萊爾富便利商店前讓辛○○下車後，子○○
      仍駕駛上開未熄火之自用小客車在該便利商店前把風、接
      應，辛○○則攜帶其所有之上開兇器武士刀一把，頭戴其
      所有之漁夫帽一頂，口戴其所有之口罩一只進入該便利商
      店之公眾得出入之場所內，而持上開兇器武士刀一把至該
      便利商店櫃台前高舉揮舞脅迫喝令在櫃台內之乙○○「搶
      錢，快一點」等語，至使乙○○因之不能抗拒，乃將所管
      領持有櫃台內之現金共二千元交付辛○○，並任令辛○○
      強行取走總儲值金額五千九百元之電話儲值卡十六張。辛○○得手後，旋即上車由子○○接應逃逸。
（三）於九十五年六月四日凌晨零時十五分許之夜間，仍結夥推
      由子○○駕駛上開以黑色膠帶黏貼變造後之車牌號碼八一
      一一─ＪＵ號自用小客車搭載辛○○至新竹縣關西鎮○○
      路二七號ＯＫ便利商店前讓辛○○下車後，子○○仍駕駛
      上開未熄火之自用小客車在該便利商店前把風、接應，辛○○則攜帶其所有之上開兇器武士刀一把，頭戴其所有之
      漁夫帽一頂，口戴其所有之口罩一只進入該便利商店之公
      眾得出入之場所內，而持上開兇器武士刀一把揮舞脅迫喝
      令在店內之王榮麒、癸○○把錢交出來等語，至使王榮麒
      、癸○○均因之不能抗拒，欲將金錢交出，然此際癸○○
      見辛○○揮舞之武士刀甚為迫近王榮麒，恐辛○○傷及王
      榮麒，乃欲奪下辛○○所攜帶之武士刀，嗣辛○○揮舞之
      武士刀架在癸○○之脖子上，癸○○即以右手抓住該把武
      士刀，辛○○情急之下欲逃逸，致與癸○○爭奪該把武士
      刀時，癸○○之左頸遭該把武士刀劃傷及右手小臂內側受
      傷（未據告訴），旋癸○○將辛○○推到牆壁跌坐在地上
      ，並奪下辛○○所持之武士刀，辛○○見狀即自該便利商
      店逃出，而由接應之子○○搭載逃逸，因之未能取得財物
      未得逞。
六、嗣警方據報扣得辛○○所有供與子○○共同持有攜帶為強盜
    犯罪所用之武士刀一把，再經警循線於九十五年六月四日下
    午二時三十分許，在新竹市○○路七三六巷內查獲辛○○、
    子○○，並在辛○○、子○○同意下，在辛○○身上起出其
    所有與子○○共同供加重強盜犯罪所用之漁夫帽一頂、口罩
    一只及強盜所得之贓物電話儲值卡二張、部分現金（共扣得
    四千四百三十五元，惟其中有部分約二千元為辛○○個人所
    有）；另在子○○身上起出贓物電話儲值卡四張。
七、案經新竹縣警察局橫山分局報告臺灣新竹地方法院檢察署檢
    察官偵查起訴。
    理      由
壹、認定犯罪事實所憑之證據及認定之理由：
一、被告部分自白：上揭事實業據被告辛○○、子○○分別迭於
    警訊、偵查中及本院審理時均自白認罪不諱。
二、被害人庚○○、壬○○、丙○○、甲○○分別於警詢之證述
    ：分別證述事實四（一）（二）（五）及事實五（一）之事
    實屬實。（參九十五年度偵字第三二九五號偵查卷P.41-46
    、P.53-55及P.58-59）。
三、被害人丑○○、己○○、戊○○、乙○○、癸○○分別於警
    詢及偵查中之證述：分別證述事實四（三）（四）（六）及
    事實五（二）（三）之事實屬實。（參九十五年度偵字第三
    二九五號偵查卷P.47-52、P.56-57、P.60-65、P.117-119、
    P.127-129、P.133-134 及P.137-139）。
四、證人丁○○（被告辛○○之母）於警詢之證述：證述本案案
    發時被告二人所使用以黑色膠帶黏貼變造為車牌號碼八一一
    一─ＪＵ號之原車牌號碼三一一一─ＪＵ號自用小客車為被
    告辛○○所有。（參九十五年度偵字第三二九五號偵查卷P.
    39-40）。
五、被告二人帶同警方指認犯案現場照片十一幀、被告二人所使
    用以黑色膠帶黏貼變造為車牌號碼八一一一─ＪＵ號之原車
    牌號碼三一一一─ＪＵ號自用小客車暨變造之車牌照片四幀
    、被告辛○○及被害人癸○○受傷照片七幀、扣押物照片七
    幀等在卷足資佐證。（參九十五年度偵字第三二九五號偵查
    卷P.70-84）。
六、新竹縣警察局九十五年九月七日竹縣警保字第０九五三０一
    一一七四號函：扣案之刀械經認定確係屬槍砲彈藥刀械管制
    條例第四條第一項第三款管制之刀械武士刀。（參本院審理
    卷）。
七、內政部警政署刑事警察局九十五年八月二日刑醫字第０九五
    ００九一０九０號鑑驗書：扣押物漁夫帽一頂及口罩一只採
    得之DNA與被告辛○○口腔黏膜之DNA-STR型別相同。
八、扣押物：扣得武士刀一把、漁夫帽一頂、口罩一只及贓物電
    話儲值卡六張、部分現金（共扣得四千四百三十五元，惟其
    中有部分約二千元為被告辛○○個人所有），足資佐證被告
    二人之自白及被害人庚○○、壬○○、丙○○、甲○○、丑
    ○○、己○○、戊○○、乙○○、癸○○等之指述確與事實
    相符。
九、被告子○○之選任辯護人為被告子○○之辯護不可採之理由
    ：
（一）被告子○○之選任辯護人為被告子○○辯護略以：
    (1)共同被告辛○○從未告知被告子○○關於持武士刀進入便
      利商店之細節，故共同被告辛○○持武士刀進入便利商店
      究為強盜或恐嚇取財，被告子○○無從知悉。
    (2)恐嚇行為不以將來之惡害通知為限，即以強暴脅迫為手段
      ，而被害人未達於不能抗拒之程度者，應成立恐嚇取財罪
      。本案事實五（一）（三）被害人交付財物與否，尚有自
      由斟酌餘地。
    (3)被告子○○是否有與共同被告辛○○共犯強盜罪之主觀犯
      意聯絡或僅有幫助犯罪之意思，應依被告子○○之主觀認
      知為準。
    (4)縱認被告子○○應認知共同被告辛○○之強盜行為，然本
      案並無把風必要，且被告子○○僅有駕車行為，而駕車行
      為係屬強盜犯罪構成要件以外之行為，故被告子○○幫助
      駕車之行為，應僅有幫助犯罪之意思，應論以幫助犯。
（二）然按，意思之聯絡並不限於事前有所謀議，即於行為當時
      有共同之犯意聯絡者，亦屬之；再者，意思之聯絡，其表
      示之方法，亦不以明示通謀為必要，即相互間有默示之合
      致，亦屬之。又事前共謀，事後得贓，並於實施犯罪之際
      ，擔任在外把風、接應行為，顯即係以自己犯罪之意思而
      參與犯罪，即應認為係共同正犯。據此，行為人事前共謀
      ，事後得贓，並於實施犯罪之際，擔任在外把風、接應行
      為者，顯即係以自己犯罪之意思各自分擔犯罪行為之一部
      ，而相互利用他人之行為，以達其犯罪之目的，自應對於
      全部所發生之結果共同負責，而應論以共同正犯，不得再
      論以幫助犯從犯。再強盜罪之強暴、脅迫，只須抑壓被害
      人之抗拒或使被害人之身體、精神上處於不能抗拒之狀態
      為已足，其暴力縱未與被害人身體接觸，仍不能不謂有強
      暴、脅迫行為。因之，強盜罪所施用之強暴、脅迫手段，
      只須足以壓制被害人之抗拒，使其喪失意思自由為已足，
      縱令被害人實際無抗拒行為，仍於強盜罪之成立不生影響
      。又關於強盜罪與恐嚇取財罪之區別，強盜罪乃係以強暴
      、脅迫或他法，即時以壓制被害人之抗拒，以達被害人喪
      失意思自由，而取被害人之財物或使其交付為要件；而恐
      嚇取財罪則係以威嚇手段使被害人產生畏懼，而以惡害之
      通知恫嚇被害人，惟被害人仍有意思之自由斟酌是否交付
      財物為要件。因此，關於強盜罪與恐嚇取財罪之區別，主
      要乃在於行為人行為時之主觀犯意及實施構成要件行為時
      ，是否係以即時壓制被害人之抗拒，以達被害人喪失意思
      自由，而取得其財物為斷。倘行為人行為時係以強盜之犯
      意，且行為時係當場即時以強暴、脅迫手段或他法壓制被
      害人之抗拒，以達被害人喪失意思自由之程度，而取得其
      財物者，即係強盜罪。
（三）揆諸上開說明，觀諸事實五（一）至（三）之犯罪事實，
      共同被告辛○○攜帶兇器強盜之手段，乃與事實四（一）
      至（六）之行為均屬相同，主要均係當場即時以強暴（例
      如事實四（四）腳踢坐在椅子上之被害人己○○）、脅迫
      手段壓制被害人等之抗拒，迫使被害人等喪失意思自由，
      而交付渠等管領持有之財物或任令被告辛○○強取渠等管
      領持有之財物，足徵共同被告辛○○就事實四（一）（六
      ）及事實五（一）至（三）所為確均屬攜帶兇器強盜罪無
      疑。再事實五（一）共同被告辛○○持上開兇器武士刀一
      把至該便利商店櫃台前脅迫喝令在櫃台內之被害人甲○○
      交付財物時，被害人甲○○乃走避至倉庫，而放任所管領
      之櫃台收銀機無法管領，顯然共同被告甲○○之脅迫手段
      已達壓制被害人甲○○之抗拒，而使被害人甲○○之意思
      自由完全喪失之程度；另事實五（二）共同被告辛○○持
      上開兇器武士刀一把至該便利商店內揮舞脅迫喝令在店內
      之被害人王榮麒、癸○○交付財物時，被害人王榮麒、癸○○亦均原已達被壓制抗拒，喪失意思自由之程度，而欲
      依共同被告辛○○之指示交付財物，然被害人癸○○嗣後
      又因恐共同被告辛○○傷及被害人王榮麒，始興念欲奪下
      共同被告辛○○所攜帶之武士刀等情，亦據被害人癸○○
      於警詢及偵查中證述綦詳，足徵共同被告辛○○持上開兇
      器武士刀脅迫被害人王榮麒、癸○○交付財物初始，被害
      人王榮麒、癸○○均已達被壓制抗拒，喪失意思自由之程
      度，自不得因被害人癸○○嗣後興念欲奪下共同被告辛○○所攜帶之武士刀，即認被害人癸○○始終未喪失意思自
      由之程度。從而，被告子○○之選任辯護人為被告子○○
      辯護略以事實五（一）（三）之被害人交付財物與否，尚
      有自由斟酌餘地云云，即尚非可採。
（四）再者，被告子○○於不知情下搭載共同被告辛○○為事實
      四（六）加重強盜行為後，共同被告辛○○即告知被告子
      ○○係行搶，並邀被告子○○配合駕駛上開以黑色膠帶黏
      貼變造後之車牌號碼八一一一─ＪＵ號自用小客車搭載其
      至任意選定之便利商店外接應，而被告子○○雖未置可否
      ，然仍依共同被告辛○○之提議，果參與事實五（一）至
      （三）之犯行，而由被告子○○駕駛上開以黑色膠帶黏貼
      變造後之車牌號碼八一一一─ＪＵ號自用小客車搭載共同
      被告辛○○至事實五（一）至（三）任意選定之便利商店
      外接應，共同被告辛○○則仍以事實四（一）至（六）相
      同手法入內強盜財物，事後亦與共同被告辛○○分贓，並
      將分得之贓款抵銷積欠共同被告辛○○之欠款，且分得電
      話儲值卡四張等情，亦分據被告二人供述在卷屬實。據此
      ，共同被告辛○○雖未將攜帶兇器強盜之細節告知被告子
      ○○，然被告子○○已然知悉共同被告辛○○係攜帶武士
      刀隨機選擇便利商店「行搶」，而依一般認知所謂之「行
      搶」，乃顯然係指施用強暴、脅迫手段而言，尚與恐嚇取
      財之「恫嚇」手段有別，參以共同被告辛○○係攜帶兇器
      武士刀「行搶」，顯係以使用武士刀作為強暴、脅迫之手
      段，在在均足徵被告子○○對此亦應有所認知，自堪認被
      告子○○對共同被告辛○○係攜帶兇器強盜之行為有所認
      知無疑。又被告子○○對共同被告辛○○之邀約共同參與
      攜帶兇器強盜犯行，縱確未置可否，甚或內心有所不願，
      然終依共同被告辛○○之提議，果駕車搭載共同被告辛○○為事實五（一）至（三）之犯行，並在外接應，堪認被
      告子○○在外接應應同時具有把風之意。據此，被告子○○對共同被告辛○○邀約共同參與攜帶兇器強盜犯行之提
      議，縱雖未明示同意，然既已依共同被告辛○○之意擔任
      駕車搭載、接應、把風之行為，顯然就事實五（一）至（
      三）攜帶兇器強盜之犯行，已與共同被告辛○○相互間有
      默示之合致無訛。再被告子○○既已於事前與共同被告辛○○相互間有默示之合致犯意聯絡，又事後分得贓款、贓
      物，並於共同被告辛○○實施攜帶兇器強盜犯罪之際，擔
      任在外把風、接應行為，顯即係以自己犯罪之意思而參與
      犯罪，即應認為係共同正犯。綜據上開認定，被告子○○
      之選任辯護人為被告子○○辯護略以共同被告辛○○從未
      告知被告子○○關於持武士刀進入便利商店之細節，故共
      同被告辛○○持武士刀進入便利商店究為強盜或恐嚇取財
      ，被告子○○無從知悉；縱認被告子○○應認知共同被告
      辛○○之強盜行為，然本案並無把風必要，且被告子○○
      僅有駕車行為，而駕車行為係屬強盜犯罪構成要件以外之
      行為，故被告子○○幫助駕車之行為，應僅有幫助犯罪之
      意思，應論以幫助犯云云，乃均非有據，亦不足採信。
十、綜據上開事證，足證被告二人所為之自白，確均與事實相符
    。事證已臻明確，被告二人犯行均洵堪認定。
貳、論罪及科刑之審酌：
一、所犯罪名：核被告辛○○未經許可，無故持有槍砲彈藥刀械
    管制條例第四條第一項第三款管制之刀械武士刀，所為係犯
    槍砲彈藥刀械管制條例第十四條第三項之持有刀械罪。第按
    ，刑法第三百三十條第一項之攜帶兇器強盜罪，係以行為人
    攜帶兇器強盜為加重條件，而此所謂「兇器」，其種類並無
    限制，凡客觀上足以對人之生命、身體、安全構成威脅，具
    有危險性之器物均屬之。查本案被告辛○○就事實四（一）
    至（六）及與被告子○○共同就事實五（一）至（三）犯行
    所攜帶之武士刀，乃鋼鐵材質、質地堅硬、鋒利，有該武士
    刀扣案足稽，槍砲彈藥刀械管制條例第四條第一項第三款管
    制之刀械，客觀上自足以對人之生命、身體、安全構成威脅
    ，核屬兇器無疑。核被告辛○○就事實四（一）至（六）及
    事實五（二）部分所為均係犯刑法第三百三十條第一項之攜
    帶兇器強盜罪；就事實五（一）（三）部分所為均係犯刑法
    第三百三十條第二項、第一項之攜帶兇器強盜未遂罪；又其
    就事實四（一）至（六）之於夜間在公眾得出入之場所或公
    共場所攜帶刀械及就事實五（一）至（三）之結夥於夜間在
    公眾得出入之場所攜帶刀械部分，因已就其持有刀械部分另
    論以槍砲彈藥刀械管制條例第十四條第三項之持有刀械罪，
    已如上述，故就此部分應不另論罪。另被告子○○就事實五
    （一）（三）部分所為係分別犯槍砲彈藥刀械管制條例第十
    五條第一、二、三款之結夥於夜間在公眾得出入之場所攜帶
    刀械罪及刑法第三百三十條第二項、第一項之攜帶兇器強盜
    未遂罪；另就事實五（二）部分所為係分別犯槍砲彈藥刀械
    管制條例第十五條第一、二、三款之結夥於夜間在公眾得出
    入之場所攜帶刀械罪及刑法第三百三十條第一項之攜帶兇器
    強盜罪。
二、共同正犯：被告二人就事實五（一）至（三）之結夥於夜間
    在公眾得出入之場所攜帶刀械及攜帶兇器強盜既遂、未遂犯
    行，彼此間均有共同之犯意聯絡及行為之分擔，應均依修正
    施行前刑法第二十八條之規定論以共同正犯。（修正施行前
    、後之刑法新、舊法比較適用，詳如後述）。
三、連續犯：被告辛○○先後為事實四（一）至（六）及事實五
    （一）至（三）九次攜帶兇器加重強盜既遂、未遂犯行；被
    告子○○先後如事實五（一）至（三）三次攜帶兇器加重強
    盜既遂、未遂犯行，均時間緊接，手法相同，反覆為之，所
    犯又分別均係犯罪構成要件相同之罪名，顯分別均係基於概
    括之犯意，應均依修正施行前刑法第五十六條連續犯之規定
    均論以刑法第三百三十條第一項之攜帶兇器強盜既遂一罪，
    並均依法加重其刑。另被告子○○先後如事實五（一）至（
    三）三次結夥於夜間在公眾得出入之場所攜帶刀械犯行，亦
    時間緊接，手法相同，反覆為之，所犯亦係犯罪構成要件相
    同之罪名，亦顯係基於概括之犯意，亦應依修正施行前刑法
    第五十六條連續犯之規定論以一罪，並依法加重其刑。（修
    正施行前、後之刑法新、舊法比較適用，詳如後述）。
四、想像競合犯：被告二人共同就事實五（三）所為攜帶兇器強
    盜未遂犯行部分，乃同時對被害人王榮麒、癸○○強盜未遂
    ，係以一行為同時觸犯二相同罪名，應均依修正施行前刑法
    第五十五條想像競合犯之規定各從一重處斷。（修正施行前
    、後之刑法新、舊法比較適用，詳如後述）。
五、牽連犯：被告子○○如事實五（一）至（三）所犯連續攜帶
    兇器加重強盜既遂及連續結夥於夜間在公眾得出入之場所攜
    帶刀械犯行，乃有手段目的之牽連關係，應依修正施行前刑
    法第五十五條牽連犯之規定從一重依連續攜帶兇器加重強盜
    既遂罪處斷。（修正施行前、後之刑法新、舊法比較適用，
    詳如後述）。
六、累犯：被告辛○○曾於八十九年間分別因竊盜及違反毒品危
    害防制條例等案件，經本院先後以八十九年度易字第三八三
    號、八十九年度竹簡字第二四八號判決各判處有期徒刑七月
    、五月確定，經接續執行後，甫於九十年十二月二日縮短刑
    期執行完畢；被告子○○亦於八十八年間分別因竊盜、偽造
    文書等案件，經本院先後以八十八年度易字第五六二號、八
    十八年度訴字第五０二號判決各判處有期徒刑七月、一年確
    定，嗣上開二案件再經本院以九十年度聲字第九二四號裁定
    定應執行刑為有期徒刑一年六月確定。又於八十九年間分別
    因公共危險、業務過失傷害等案件，經本院以八十九年度交
    訴字第九六號判決各判處有期徒刑一年、五月確定；再於八
    十九年間因搶奪、妨害公務等案件，經臺灣高等法院以八十
    九年度上訴字第三九四七號判決各判處有期徒刑一年二月、
    六月確定，嗣上開二案件再經本院以九十年度聲字第一三五
    二號裁定定應執行刑為有期徒刑二年九月確定，經與上開應
    執行有期徒刑一年六月部分接續執行後，於九十三年七月十
    三日因縮短刑期假釋出監，甫於九十四年四月十七日假釋期
    滿，未經撤銷，以已執行論之事實，有被告二人之臺灣新竹
    地方法院檢察署刑案資料查註紀錄表及臺灣高等法院被告全
    國前案紀錄表在卷可稽。據此，被告二人前均受有期徒刑執
    行完畢後五年內再「故意」犯本件有期徒刑以上之罪，應均
    依修正施行前刑法第四十七條之規定論以累犯，並就被告辛○○所持有刀械部分依法加重其刑，另就被告二人所犯連攜
    帶兇器強盜既遂部分，均依法遞加重其刑。（修正施行前、
    後之刑法新、舊法比較適用，詳如後述）。
七、分論併罰：被告辛○○就上開所犯槍砲彈藥刀械管制條例第
    十四條第三項之持有刀械罪及連續攜帶兇器強盜二罪，罪名
    不同，犯意各別，行為互異，應予分論併罰。
八、新舊法比較適用：查被告二人行為後，刑法部分條文業經修
    正，而於九十四年二月二日經總統公布，並於九十五年七月
    一日起施行，爰就被告二人所犯涉及修正之刑法部分條文新
    舊法比較如下：
（一）準據法：依修正施行後之刑法第二條第一項規定，行為後
      法律有變更者，適用行為時之法律。但行為後之法律有利
      於行為人者，適用最有利於行為人之法律。乃將原準據之
      從新從輕原則修正為從舊從輕原則。
（二）修正施行前刑法第二十八條共同正犯之規定：修正施行後
      刑法第二十八條關於共同正犯之規定，並未較有利於被告
      二人。
（二）修正施行前刑法第五十五條想像競合犯之規定：修正施行
      前後刑法第五十五條想像競合犯規定之要件並無何差異，
      僅修正施行後之規定限制從一重處斷之宣告刑不得科以較
      輕罪名所定最傾本刑以下之刑，惟修正後科刑之限制，僅
      為法理之明文化，核應非屬法律之變更，自無新舊法比較
      之問題。
（三）修正施行前刑法第五十五條牽連犯之規定：被告子○○行
      為後新法業已刪除牽連犯之規定，此刪除雖非犯罪構成要
      件之變更，但顯已影響行為人刑罰之法律效果，仍屬法律
      有變更，經比較新、舊法結果，仍以行為時法即舊法論以
      牽連犯較有利於被告子○○（最高法院九十五年第八次刑
      事庭會議決議意旨參照）。
（四）修正施行前刑法第五十六條連續犯之規定：修正施行前刑
      法第五十六條連續犯規定亦經修正刪除，而依修正施行前
      刑法第五十六條連續犯之規定固得加重其刑至二分之一，
      然依修正施行後之刑法規定，被告二人原應依修正施行前
      刑法第五十六條連續犯規定論處之數行為，即應依數罪併
      罰之規定分論併罰，故比較新舊法結果，此部分修正施行
      後之刑法規定（分論併罰）並未較有利於被告二人，仍以
      行為時法即仍依修正施行前刑法第五十六條連續犯之規定
      論以連續犯較有利於被告二人。
（五）修正施行前刑法第四十七條累犯之規定：被告二人均曾受
      有期徒刑之執行完畢後，五年內再「故意」犯本件有期徒
      刑以上之罪之事實，已如上述，不論依修正前刑法第四十
      七條，或修正後刑法第四十七條第一項之規定，均構成累
      犯，故對被告二人而言，修正後刑法第四十七條第一項之
      規定並未較有利於被告二人。
（六）修正施行前刑法第五十一條第五款數罪併罰定執行刑之規
      定：按數罪併罰，分別宣告其罪之刑，應依法定其應執行
      之刑，而宣告多數有期徒刑者，依修正施行前刑法第五十
      一條第五款之規定，乃應於各刑中之最長期以上，各刑合
      併之刑期以下，定其刑期。但不得逾二十年。而依修正施
      行後同條款之規定，則應於各刑中之最長期以上，各刑合
      併之刑期以下，定其刑期。但不得逾三十年。據此，經比
      較新、舊法結果後，仍以行為時法即修正施行前刑法第五
      十一條第五款之規定，較有利於被告辛○○。
（七）綜上，依罪刑應整體適用，不能割裂而分別適用有利益之
      條文法理，上開所有被告二人所犯涉及修正之刑法部分條
      文新、舊法，經綜合全部罪刑比較結果，新刑法之規定均
      未較有利於被告，故依刑法第二條第一項前段之規定，自
      應一體適用修正前刑法之相關規定。
九、量刑：爰審酌被告辛○○有竊盜及違反毒品危害防制條例等
    前科紀錄，被告子○○亦有違反麻醉藥品管理條例、竊盜、
    偽造文書、違反毒品危害防制條例、搶奪、公共危險、業務
    過失傷害、妨害公務等前科紀錄，有上開被告二人之臺灣新
    竹地方法院檢察署刑案資料查註紀錄表及臺灣高等法院被告
    全國前案紀錄表在卷可稽，被告辛○○未經許可無故持有管
    制之刀械武士刀在先，已有危害社會治安之虞，又於短短約
    約一個月時間內單獨或與被告子○○共同為九次攜帶盜兇器
    強盜犯行，且強盜犯行所攜帶之武士刀具有相當之危險性，
    又於事實五（一）至（三）之犯行邀約被告子○○共犯接應
    、把風，犯罪手段、情節及對被害人、社會治安之危害均非
    輕；另被害子○○有諸多前科紀錄，亦仍不知悔改，猶於被
    告辛○○邀約共犯事實五（一）至（三）犯行時未予拒絕，
    而默示共同參與分工駕車搭載、接應、把風，犯罪手段、情
    節固較被告辛○○輕微，惟仍應與被告辛○○就攜帶兇器強
    盜犯行共同負刑事責任，所為對被害人、社會治安之危害亦
    非輕微，原應對被告二人從重量刑，惟念被告二人均因工作
    不濟，家庭經濟困頓，始均鋌而走險，被告辛○○之前科紀
    錄較輕微，被告子○○受邀時一時未當機立斷予以拒絕，而
    參與三次犯行，且犯罪分工之手段、情節較輕微，被告二人
    犯罪後又自始至終坦承犯行，顯均尚有悔意，犯罪後態度均
    尚稱良好等一切情狀，分別酌予各量處如主文所示之刑，並
    就被告辛○○部分定應執行刑。
十、沒收：如事實六扣案之武士刀一把，係被告二人共同供犯罪
    所用之物，且係違禁物；另扣案之漁夫帽一頂、口罩一只，
    均係被告辛○○所有，且係被告辛○○單獨及與被告子○○
    共同供加重強盜犯罪所用之物，應分別依刑法第三十八條第
    一項第一、二款規定宣告沒收。至另扣案之電話儲值卡六張
    係贓物，現金四千四百三十五元之其中約二千元為被告辛○○個人所有，其餘亦為贓款，已分據被告二人供述在卷，故
    此部分均無從併予宣告沒收（按贓物、贓款均應發還被害人
    ），附此敘明。
、適用之法律：
（一）刑事訴訟法第二百九十九條第一項前段。
（二）刑法第二條第一項前段、第十一條前段、第三百三十條第
      一項、第三十八條第一項第一、二款。
（三）修正前刑法第二十八條、第五十五條、第五十六條、第四
      十七條、第五十一條第五款。
（三）槍砲彈藥刀械管制條例第十四條第三項、第十五條第一、
      二、三款，判決如主文。
本案經檢察官黃正雄到庭執行職務。
中    華    民    國  九十五  年    九    月    二十  日
                        臺灣新竹地方法院刑事第三庭
                            審判長法  官  汪  銘  欽
                                  法  官  楊  數  盈
                                  法  官  林  惠  君
以上正本證明與原本無異。
如不服本判決，應於判決送達後十日內向本院提出上訴狀（應附
繕本），上訴於臺灣高等法院。
中    華    民    國  九十五  年    九    月    二十  日
                                  書記官  陳  秀  子
附錄本案論罪科刑法條全文：
中華民國刑法第三百二十一條第一項：
犯竊盜罪而有左列情形之一者，處六月以上、五年以下有期徒刑
：
一、於夜間侵入住宅或有人居住之建築物、船艦或隱匿其內而犯
    之者。
二、毀越門扇、牆垣或其他安全設備而犯之者。
三、攜帶兇器而犯之者。
四、結夥三人以上而犯之者。
五、乘火災、水災或其他災害之際而犯之者。
六、在車站或埠頭而犯之者。
刑法第三百三十條第一項：
犯強盜罪而有第三百二十一條第一項各款情形之一者，處七年以
上有期徒刑。
槍砲彈藥刀械管制條例第十四條第三項：
未經許可，持有或意圖販賣而陳列刀械者，處一年以下有期徒刑
、拘役或新台幣五十萬元以下罰金。
槍砲彈藥管制條例第十五條第一項第一、二、三款
未經許可攜帶刀械而有下列情形者，處二年以下有期徒刑：
一、於夜間犯之者。
二、於車站、埠頭、航空站、公共場所或公眾得出入之場所犯之
    者。
三、結夥犯之者。


司法院資訊處製作；財團法人民間司法改革基金會備份。
